【裁判字號】    90,易,1660
【裁判日期】    900801
【裁判案由】    家庭暴力防治法
【裁判全文】
臺灣高雄地方法院刑事判決                          九十年度易字第一六六０號
    公  訴  人    臺灣高雄地方法院檢察署檢察官
    被      告    甲○○
右列被告因違反家庭暴力防治法案件，經檢察官聲請簡易判決處刑（九十年度偵字第
五０六五號），本院高雄簡易庭（九十年度雄簡字第三五九號）認不宜以簡易判決處
刑，簽移本院改依通常訴訟程序審理，本院判決如左：
    主  文
甲○○連續違反法院依家庭暴力防治法第十三條所為禁止直接或間接通話、通信、騷
擾、恐嚇及威脅等聯絡行為之民事通常保護令裁定，處有期徒刑肆月，如易科罰金，
以參佰元折算壹日。
    事  實
一、甲○○前曾於民國八十六年間犯誣告罪，經法院判處有期徒刑六月，緩刑四年，
    於八十七年三月三十日判決確定，現仍於緩刑期間。又其係乙○○之夫，二人間
    具有家庭暴力防治法第三條第一款所定之家庭成員關係。緣甲○○因前曾對於妻
    乙○○、長女古坤樺、長子古忠鑫、岳父金再新、岳母鍾錦蘭等人有長期辱罵及
    恐嚇等事實，經乙○○向臺灣屏東地方法院聲請民事通常保護令，臺灣屏東地方
    法院於八十九年二月二十九日依家庭暴力防治法第十三條第一、二款規定，以八
    十九年度家護字第三號民事通常保護令，裁定令：「甲○○不得對乙○○、古坤
    樺、古忠鑫、金再新、鍾錦蘭實施身體或精神上不法侵害之行為。甲○○不得直
    接或間接對乙○○、古坤樺、古忠鑫、金再新、鍾錦蘭為通話、通信、騷擾、恐
    嚇及威脅等聯絡行為。本保護令之有效期間為一年。」甲○○明知上開保護令之
    內容，詎仍不知悔改，復基於違反保護令之概括犯意，在上開保護令有效期間內
    ，先後：（一）於八十九年十月三十日上午九時三十分許，在傳真台灣銀行屏東
    分行催告函予乙○○之際，於該信函加註「煩轉乙○○，叫她牛皮繃緊些」，對
    乙○○為直接通信、恐嚇之聯絡行為。（二）於同年十一月十四日，發信予義守
    大學校長（為乙○○服務單位首長），信中敘述乙○○與某一男教官有曖昧關係
    ，欲促使該校校長對乙○○進行調查，對乙○○為間接騷擾之聯絡行為。（三）
    於九十年一月二十五日上午某時許，至胡品來（即乙○○乾爸）位於屏東市光大
    巷六八號住處，於見不到乙○○之際，當著乙○○妹妹之面，出言「如果離婚，
    就等著收屍」等語，對乙○○為間接恐嚇之聯絡行為。（四）於同年一月二十九
    日，寄信予乙○○，內容表示「拗（任性）絕會因而喪命是你的致命處」等語，
    對乙○○為直接通信之聯絡行為。
二、案經乙○○訴由高雄市政府警察局三民第二分局報請臺灣高雄地方法院檢察署檢
    察官聲請簡易判決處刑。
    理  由
一、訊據被告甲○○對於右揭事實除辯稱寫信、傳真行為不是騷擾，而之所以至胡品
    來家中說「如果離婚，就等著收屍」等語，係因乙○○躲在其內，胡品來騙稱她
    不在，才說出此語，並無恐嚇之故意云云外，餘均坦承不諱，核與告訴人乙○○
    於警訊中、及本院審理時指述情節相符，並有臺灣屏東地方法院民事通常保護令
    八十九年度家護字第三號裁定、臺灣屏東地方法院民事通常保護令九十年度家護
    字第一二三號裁定影本、臺灣高等法院高雄分院民事裁定八十九年度家護抗字第
    二五號裁定影本、催告函影本、信件影本、不生氣口訣各一份在卷可稽，被告自
    白與事實相符。
二、被告雖供認有上開違反保護令之行為，惟辯稱並無違反保護令之故意等語。經查
    ：概依一般正常人之認知，傳真、寫信恆屬通信之範疇，被告受有高等教育（按
    被告係大學畢業，此有法務部戶役政連結作業系統之個人基本資料在卷可稽），
    對此當有所認識，而根據臺灣屏東地方法院民事通常保護令八十九年度家護字第
    三號裁定，既禁止被告對告訴人為通信行為，則被告對告訴人所為之寫信、傳真
    行為，就該文件其內容觀之，顯為非必要之聯絡行為，故其所為屬違反保護令之
    所為，已甚明確；又，被告八十九年十一月十四日發信之對象雖為義守大學校長
    （為告訴人前服務單位首長），非告訴人本人，然就該內容觀之，被告目的係為
    使其對告訴人之品性產生質疑進而調查該事件之真偽，其所為顯對告訴人造成困
    擾，亦構成間接騷擾，係上開保護令所禁止之行為；再者，被告雖係對告訴人妹
    妹說「如果離婚，就等著收屍」之語，但經由其之轉述，仍易使告訴人心生畏懼
    ，產生間接恐嚇效果，被告對此應有所認識而仍為之，顯見被告應有恐嚇之故意
    ，故其所辯係為飾卸之詞，實難採信。綜上所述，本件事證明確，被告犯行堪以
    認定。
三、按被告違反法院依家庭暴力防治法第十三條所為民事通常保護令之裁定，核被告
    所為，係犯家庭暴力防治法第五十條第二款之違反禁止連絡行為保護令罪。被告
    先後多次違反保護令之行為，時間緊接，所犯係構成要件相同之罪，為連續犯，
    應以一罪論。又就八十九年十月三十日之傳真行為、八十九年十一月十四日寫信
    予義守大學校長之間接騷擾行為、及九十年一月二十五日之間接恐嚇行為，檢察
    官雖未起訴，惟此與已起訴部分之直接通信行為，有連續犯裁判上一罪之關係，
    故為起訴效力所及，本院自得併予審理。爰審酌被告明知告訴人受有法院民事保
    護令保護之情形下，猶為違反保護令內容之行為，挑戰公權力，復於緩刑期間內
    ，再犯本案，惡性非輕，惟念及告訴人並未受有嚴重之傷害，且被告犯罪後坦承
    大部犯行、態度尚佳等一切情狀，量處如主文所示之刑，並諭知易科罰金之折算
    標準，以示警惕。又刑法第四十一條雖於九十年一月十日經公布修正為第四十一
    條第一項，其規定為：「犯最重本刑為五年以下有期徒刑之罪，而受六個月以下
    有期徒刑或拘役之宣告，因身體、教育、職業或家庭之關係，執行顯有困難者，
    得以一元以上三元以下折算一日，易科罰金。但確因不執行所宣告之刑難收矯正
    之效，或難以維持法秩序者不在此限」，惟被告四次違反保護令之最後行為時係
    九十年一月二十九日，而連續犯係以其最後行為時做為法律適用之準據，故本件
    自應適用修正後刑法第四十一條第一項易科罰金規定予以論處，附此敘明。
據上論斷，應依刑事訴訟法第四百五十二條、第二百九十九條第一項前段，家庭暴力
防治法第五十條第二款，刑法第十一條、第五十六條、第四十一條第一項，罰金罰鍰
提高標準條例第二條，判決如主文。
中      華      民      國      九十      年      八      月      一    日
                                臺灣高雄地方法院刑事第二庭
                                    法  官  施  柏  宏
右正本證明與原本無異。
如不服本判決，應於判決送達後十日內，向本院提出上訴狀。
                                    書記官  邱  秋  珍
中      華      民      國      九十      年      八      月      二    日
附錄本判決論罪之法條：
家庭暴力防治法第五十條第二款：
違反法院依第十三條、第十五條所為之下列裁定者，為本法所稱之違反保護令罪，處
三年以下有期徒刑、拘役或科或併科新台幣十萬元以下罰金︰
二、禁止直接或間接騷擾、接觸、通話或其他連絡行為。


司法院資訊處製作；財團法人民間司法改革基金會備份。
